【裁判字號】    95,訴,504
【裁判日期】    950810
【裁判案由】    槍砲彈藥刀械管制
【裁判全文】
臺灣板橋地方法院刑事判決               95年度訴字第504號
公  訴  人  臺灣板橋地方法院檢察署檢察官
被      告  丙○○
選任辯護人  許志嘉律師
被      告  甲○○
                      2樓
選任辯護人  陳憶娟律師
上列被告因違反槍砲彈藥刀械管制條例案件，經檢察官提起公訴
（95年度偵字第632 號、第1501號），本院判決如下：
    主  文
丙○○共同未經許可，寄藏可發射子彈具有殺傷力之改造槍枝，
處有期徒刑年貳月，併科罰金新臺幣拾伍萬元，罰金部分如易
服勞役，以新臺幣玖佰元即銀元佰元折算壹日。扣案如附表一
所示之改造槍枝與如附表二編號1 所示之土造子彈均沒收。
甲○○共同未經許可，寄藏可發射子彈具有殺傷力之改造槍枝，
處有期徒刑壹年捌月，併科罰金新臺幣拾貳萬元，罰金部分如易
服勞役，以新臺幣玖佰元即銀元佰元折算壹日。扣案如附表一
所示之改造槍枝與如附表二編號1 所示之土造子彈均沒收。
    事  實
一、緣甲○○因要辦理房屋所有權狀之補發事宜，其於民國94年
    12月28日下午2 、3 時許之前，由友人丙○○駕駛甲○○之
    自小客車搭載甲○○至臺北縣板橋市○○路1 號之臺北縣板
    橋地政事務所辦理前開權狀之補發事宜，俟辦妥後，彼二人
    走到門口，就接到真實姓名年籍不詳，綽號「眼鏡」之成年
    男子友人，以號碼為0000000000號之行動電話打給丙○○之
    號碼為0000000000號之行動電話，綽號「眼鏡」之男子打來
    說要找「小吳」，丙○○就將電話轉給甲○○接聽，綽號「
    眼鏡」之男子告知有事要去南部，有一包如附表所示之具有
    殺傷力之改造槍彈委託彼二人代為保管，並約在臺北縣土城
    市城林橋頭交付該等槍彈等語，甲○○即將上情告知在旁之
    丙○○。丙○○與甲○○明知非經主管機關許可，不得寄藏
    槍砲彈藥刀械管制條例所管制之具有殺傷力之各類槍砲與子
    彈，竟基於寄藏可發射子彈具有殺傷力之改造槍彈之犯意聯
    絡，丙○○即再於同日（94年12月28日）駕駛甲○○之前開
    自小客車搭載甲○○，於下午3 時許，抵達臺北縣土城市城
    林橋頭，綽號「眼鏡」之男子亦騎乘機車抵達該處，甲○○
    將車門打開，綽號「眼鏡」之男子就將用塑膠袋與牛皮紙、
    報紙包著，內有如附表一編號1 所示之仿FN廠半自動手槍製
    造之槍枝，換裝土造金屬槍管，機械性能良好，可擊發適用
    子彈，具有殺傷力之銀白色改造手槍一支（槍枝管制編號00
    00000000號，含彈匣一個），與如附表一編號2 所示之仿BE
    RETTA 廠84型半自動手槍製造之槍枝，換裝土造金屬槍管及
    土造金屬槍機，機械性能良好，可擊發適用子彈，具有殺傷
    力之黑色改造手槍一支（槍枝管制編號0000000000號，含彈
    匣一個）；暨如附表二所示直徑8.94ｍｍ、長度14.92 ｍｍ
    金屬彈殼及直徑7.97ｍｍ金屬彈頭組合而成具有殺傷力之土
    造子彈五顆等物。丙○○與甲○○取得綽號「眼鏡」之男子
    所委託寄放之前開具有殺傷力之槍彈後，即由甲○○將之放
    在車上座位腳踏板上，丙○○則駕車載甲○○先返回丙○○
    之住處，丙○○告知甲○○彼要下車去騎機車，並與甲○○
    約在友人鐘碧儀位在臺北縣中和市○○路42號2 樓之租屋處
    碰面，且要求甲○○要將「眼鏡」之男子所委託寄放之前開
    槍彈帶至該處後，丙○○旋即下車，並以行動電話通知當時
    正在臺北縣中和市○○路119 號5 樓處作油漆工作之鐘碧儀
    ，有關其與甲○○將要去鐘碧儀上址臺北縣中和市○○路42
    號2 樓之租屋處聚會之事，鐘碧儀在電話中答稱略以：俟其
    工作完畢就回去等語。甲○○於同日（94年12月28日）下午
    5 時許，抵達鐘碧儀上址臺北縣中和市○○路42號2 樓之租
    屋處，鐘碧儀此時正剛好回到家門前，甲○○即持將「眼鏡
    」之男子所委託寄放之前開槍彈包裏跟隨鐘碧儀進入上址，
    過了幾分鐘，丙○○偕同其女友陳亦進入鐘碧儀之上址
    租屋處，甲○○旋在客廳茶几上將前開槍彈之包裏打開，把
    玩該等槍枝，並將二支槍枝內之彈匣均退掉，丙○○因早已
    知悉「眼鏡」所寄放要彼等代為保管之物就是如附表所示之
    具有殺傷力之槍彈，故其看到被打開包裏放在客廳茶几上之
    前開槍彈時，並無任何驚訝之表情與表示，反而拿起如附表
    一編號1 所示之銀白色改造手槍把玩，而甲○○則正在把玩
    如附表一編號2 所示之黑色改造手槍，丙○○與甲○○邊把
    玩該等槍枝邊討論槍枝之事情，此時，鐘碧儀則與陳在
    旁聊天、看電視。丙○○對於甲○○正在把玩之前開如附表
    一編號2 所示之黑色改造手槍，產生興趣，就要求甲○○將
    該支黑色改造手槍交予彼看看，甲○○誤以為槍枝只要將彈
    匣退掉就不會有射擊子彈之危險，故手抵住扳機要將前開黑
    色改造手槍交予丙○○，然不料竟早已有一顆子彈已經上膛
    ，致將該子彈擊發出去，子彈擊中丙○○右頸部，丙○○右
    頸部血流如注，在場之陳趕緊用手壓住該處止血，甲○○叫鐘碧儀打電話叫救護車，鐘碧儀就到外面以手機打電話
    叫救護車並至1 樓等，甲○○因心慌意亂，就將附表一編號
    2 所示之黑色改造手槍與彈匣丟到後陽台外，返回客廳時，
    看見茶几上尚有另一把附表一編號1 所示之銀白色改造手槍
    ，就再將該支銀白色改造手槍拿到到後陽台洗衣機下藏放，
    再返回客廳幫忙丙○○壓住傷口止血，救護車抵達後，甲○○等人就將丙○○送上救護車並隨同前往臺北縣板橋市亞東
    紀念醫院急救，丙○○因此受有右總頸動脈破裂、右椎動脈
    阻塞、疑似頸神經受損及右側頸椎異物留置之傷害（甲○○
    所涉犯之過失傷害部分，未據丙○○提出告訴）。嗣於同日
    （94年12月28日）下午6 時許，警方據報趕抵亞東紀念醫院
    急診室，甲○○於有偵查權限之機關及公務員發覺其所為前
    開寄藏槍彈之犯罪前，即向趕至急診室之警員乙○○自首坦
    承係其以槍枝誤傷丙○○之上情，並主動告知警員乙○○槍
    彈藏放之處，且帶同警方至鐘碧儀上址臺北縣中和市○○路
    42號2 樓之租屋處起出並扣得如附表一所示具有殺傷力之改
    造槍枝，與附表二編號1 、2 所示之改造子彈，暨附表一編
    號3 所示甲○○不慎擊發子彈後所遺留之土造金屬空彈殼一
    顆等物。
二、案經臺北縣政府警察局中和分局報告臺灣板橋地方法院檢察
    署檢察官偵查起訴。
    理  由
甲、證據能力部分：
一、證人即共同被告甲○○、證人即共同被告丙○○、證人鐘碧
    儀與陳在偵查中之證述：
    按被告以外之人於審判外之言詞或書面陳述，除法律有規定
    者外，不得作為證據，刑事訴訟法第159 條固有明文。惟按
    被告以外之人於偵查中向檢察官所為之陳述，除顯有不可信
    之情況者外，得為證據，刑事訴訟法第159 條之1 第2 項定
    有明文。查證人即共同被告甲○○（就被告丙○○而言，具
    證人身分），證人即共同被告丙○○（就被告甲○○而言，
    具證人身分），證人鐘碧儀與陳，各於「95年1 月9 日
    」與「95年1 月19日」在檢察官面前所為之陳述，均已依法
    具結其證言，有證人結文四紙存卷可參（見95年度偵字第15
    01號偵查卷第48頁、95年度偵字第632 號偵查卷第59至61頁
    ），且查無證據足認其四人於偵查時之證述，有何其他顯不
    可信之情況，依刑事訴訟法第159 條之1 第2 項規定，共同
    被告甲○○上開在偵查中經具結之證言，就被告丙○○部分
    ，有證據能力；共同被告丙○○上開在偵查中經具結之證言
    ，就被告甲○○部分，有證據能力；證人鐘碧儀與陳上
    開在偵查中經具結之證言，就被告甲○○與丙○○部分，有
    證據能力。
二、被告甲○○在警詢中之證述：
    查被告甲○○在上開警詢中之供述，對於其本身而言，係屬
    於被告甲○○之「自白」，因被告甲○○並未抗辯其自白不
    具有任意性，即該等自白並非警方以不正當之方法取得，已
    如前述，則被告甲○○上開之自白具有任意性，依刑事訴訟
    法第156 條第1 項「被告之自白，非出於強暴、脅迫、利誘
    、詐欺、疲勞訊問、違法羈押或其他不正之方法，且與事實
    相符者，得為證據」之規定，自具有證據能力；另被告甲○○在上開警詢中所為關於他被告丙○○實施本件犯罪之陳述
    ，是具有證人身分陳述之性質，而該等陳述並無何被違法取
    證之情況，且為證明犯罪事實存在所必要。抑且，因被告丙○○聲請傳喚被告甲○○到庭作證，而證人即共同被告甲○○於本院審理時雖經傳喚到庭，惟其以恐因陳述致自己受刑
    事追訴或處罰，援用刑事訴訟法第181 條之規定行使拒絕證
    言權而未為作證陳述（見本院95年7 月27日審判筆錄），參
    諸刑事訴訟法第159 條之3 各款所揭示之不能陳述之事由，
    原係參考日本刑事訴訟法第321 條之立法例而設（見立法理
    由說明），該國判例認為其刑事訴訟法第321 條第1 款所定
    不能陳述之情形係屬於例示性之規定，而非限制性之規定，
    故陳述人即使於審判中出庭，但沈默不語或依法拒絕證言或
    因情緒激動不能言語等情形，亦符合所謂不能陳述之要件（
    參照日本札幌高判昭25 .7.10 高 刑集3.2.2003; 最裁昭
    44.12.4 刑集23.12.15 46 ；札幌高函館支判昭26.7.30 高
    刑集4.7.936） ，若參考前述日本實務見解，本案證人即共
    同被告甲○○先前在警詢中所為之陳述，係證明犯罪事實所
    必要，且其陳述時亦未受外力脅迫干擾，該先前陳述應具有
    可信之特別情況，依刑事訴訟法第159 條之3 立法本旨，堪
    為證據使用。
三、內政部警政署刑事警察局95年1 月16日刑鑑字第0950000118
    號槍彈鑑定書部分：
    按「被告以外之人於審判外之言詞或書面陳述，除法律有規
    定者外，不得作為證據」，刑事訴訟法第159 條第1 項固定
    有明文，然「鑑定之經過及其結果，應命鑑定人以言詞或『
    書面』報告」，同法第206 條第1 項亦規定甚明，是鑑定人
    以書面為鑑定報告提出於法院，依刑事訴訟法第159 條第1
    項立法理由及同法第206 條第1 項規定，即具有證據能力。
    又法院或檢察官得囑託醫院、學校或其他相當之機關、團體
    為鑑定，或審查他人之鑑定，並準用第203 條至第206 條之
    1 之規定，刑事訴訟法第208 條第1 項亦定有明文。依此，
    檢察官對於偵查中之案件，認須實施鑑定者，固應就具體個
    案，選任鑑定人或囑託鑑定機關（團體）為之；但對於司法
    警察機關調查中之案件，或有量大或急迫之情形，為因應實
    務之現實需求，如檢察官針對該類案件之性質（例如：查扣
    之毒品必須檢驗其成份、對施用毒品之犯罪嫌疑人必須檢驗
    其體內有無毒品代謝反應、對於查扣之槍砲彈藥必須檢驗有
    無殺傷力、對違反野生動物保育法案件必須鑑定是否屬於保
    育類動物案件等），認為當然有鑑定之必要者，經參考法務
    部92年5 月20日法檢字第092080203 號函送之法務部「因應
    刑事訴訟法修正工作小組」研討之刑事訴訟法修正相關議題
    第21則之共識結論，以及臺灣高等法院於92年8 月1 日舉行
    之刑事訴訟法新制法律問題研討會第三則法律問題研討結果
    之多數說（載於司法院92年8 月印行「刑事訴訟法新制法律
    問題彙編」第15頁至第18頁），基於檢察一體原則，得由該
    管檢察長對於轄區內之案件，以事前概括選任鑑定人或囑託
    鑑定機關（團體）之方式，俾便轄區內之司法警察官、司法
    警察對於調查中之此類案件，得即時送請事前已選任之鑑定
    人或囑託之鑑定機關（團體）實施鑑定，該鑑定人或鑑定機
    關（團體）亦應視同受承辦檢察官所選任或囑託而執行鑑定
    業務，其等出具之書面鑑定報告應屬刑事訴訟法第206 條所
    定之傳聞例外，當具有證據能力（法務部92年9 月1 日法檢
    字第0920035083號函可供參照）。從而，本件扣案槍彈，經
    由查獲之警察單位依先前轄區檢察署檢察長事前概括選任槍
    彈鑑定機關即內政部警政署刑事警察局實施鑑定，該鑑定機
    關所出具之95年1 月16日刑鑑字第0950000118號槍彈鑑定書
    即具有證據能力而得為本案之證據。
四、亞東紀念醫院診字第0940041191號乙種診斷證明書與診字第
    7347號甲種診斷證明書部分：
    按「被告以外之人於審判外之言詞或書面陳述，除法律有規
    定者外，不得作為證據」；再按「下列文書，亦得為證據：
    一除顯有不可信之情況外，公務員職務上製作之紀錄文書、
    證明文書。二除顯有不可信之情況外，從事業務之人於業務
    上或通常業務過程所須製作之紀錄文書、證明文書。三除前
    二款之情形外，其他於可信之特別情況下所製作之文書，亦
    得為證據」，刑事訴訟法第159 條第1 項、第159 條之4 分
    別定有明文。經查，卷附亞東紀念醫院所出具之被告丙○○
    之診斷證明書二紙，乃被告以外之人，即從事診斷之上開醫
    院醫師於審判外所為之書面陳述，屬於傳聞證據。又該等診
    斷證明書，為民間醫院之醫師針對個案而製作之診斷書，雖
    與刑事訴訟法第159 條之4 第1 款所示之公務員職務上製作
    之紀錄文書或證明文書不符，亦與刑事訴訟法第159 條之4
    第2 款所示之於通常業務過程不間斷、有規律而準確記載，
    大部分紀錄完成於業務終了前後，並未預見日後可能提供作
    為證據之紀錄文書或證明文書有間（該款之立法理由參照）
    ，然查，醫師依醫師法第17條之規定，如無法令規定之理由
    ，不得拒絕診斷書之交付，且若出具與事實不符之診斷書，
    依醫師法第28條之4 第5 款之規定，可處新臺幣十萬元以上
    五十萬元以下罰鍰，並得併處限制執業範圍、停業處分一個
    月以上一年以下或廢止其執業執照；情節重大者，並得廢止
    其醫師證書，可知醫師出具之診斷書若有錯誤、虛偽，醫師
    之執業執照、醫師證書均可能因而廢止，是其正確性甚高，
    且司法機關隨時可以調取醫師依醫師法第12條規定而製作，
    並由醫師執業之醫療機構依醫療法第48條規定保存之病歷與
    之相互核對，設有錯誤，甚易發現並糾正，是以，診斷證明
    書應與公務員職務上製作之文書具有同等程度之可信性，屬
    於刑事訴訟法第159 條之4 第3 款所稱之其他於可信之特別
    情況下所製作之文書。準此，卷附亞東紀念醫院所出具之被
    告丙○○之診斷證明書二紙，既係醫師依醫師法第17條之規
    定出具之診斷書，而屬刑事訴訟法第159 條之4 第3 款所稱
    之其他於可信之特別情況下所製作之文書，自應認得為證據
    ，而有證據能力。
乙、認定犯罪事實所憑之證據及其理由：
一、訊據被告甲○○對於上揭犯罪事實均坦承不諱。再訊據被告
    丙○○固坦承於於94年12月28日下午2 、3 時許之前，與被
    告甲○○在臺北縣板橋市○○路1 號之臺北縣板橋地政事務
    所辦理前開權狀之補發事宜完竣後，彼二人走到門口，就接
    到綽號「眼鏡」以號碼為0000000000號之行動電話打給彼之
    號碼為0000000000號之行動電話，綽號「眼鏡」之男子打來
    說要找「小吳」，彼就將電話轉給被告甲○○接聽，綽號「
    眼鏡」之男子告知有事要去南部，有一包東西委託彼二人代
    為保管，並約在臺北縣土城市城林橋頭交付該包東西等語，
    被告甲○○即將上情告知在旁之被告丙○○；被告丙○○即
    再於同日（94年12月28日）駕駛甲○○之前開自小客車搭載
    被告甲○○，於下午3 時許，抵達臺北縣土城市城林橋頭，
    綽號「眼鏡」之男子亦騎乘機車抵達該處，被告甲○○將車
    門打開，綽號「眼鏡」之男子就將用塑膠袋與牛皮紙、報紙
    包著之東西交給被告甲○○；嗣後彼與被告甲○○相約由被
    告甲○○持上開物品前往友人鐘碧儀位於臺北縣中和市○○
    路42號2 樓之租屋處會合；彼於同日下午5 時許，偕同女友
    陳同至上址鐘碧儀住處後，被告甲○○在上址將包裹拆
    開，發現包裹內的物品就是如附表所示之槍彈；彼正把玩附
    表一編號1 所示之銀白色改造手槍時，因被告甲○○把玩黑
    色手槍，並要將之交予彼觀看時，不慎誤觸板機，擊發子彈
    一顆，子彈擊中彼之右頸部，致彼受有右總頸動脈破裂、右
    椎動脈阻塞、疑似頸神經受損及右側頸椎異物留置等傷害等
    情，惟矢口否認有何未經許可，寄藏具有殺傷力之改造槍彈
    之犯行，辯稱略以：「我不知道『眼鏡』委託我們保管的東
    西是具有殺傷力之槍彈，『眼鏡』並沒有告訴我該包東西是
    何物，直到被告甲○○在鐘碧儀上址租屋處打開該包東西後
    ，我才知道是槍枝與子彈，且我以為是玩具槍彈，我不知道
    是具有殺傷力」云云。
二、惟查：
  (一)被告丙○○被被告甲○○不慎持槍擊傷後，被告甲○○曾帶
    同警方至鐘碧儀上址臺北縣中和市○○路42號2 樓之租屋處
    起出並扣得如附表所示之槍彈，此有該等物品扣案足資佐證
    ，並有上開槍枝與子彈之照片在卷足憑（見95年度偵字第63
    2 號偵查卷第34-40 頁）。又扣案之上開槍枝與子彈，經送
    內政部警政署刑事警察局鑑定結果認：「一、送鑑改造手槍
    二支鑑定情形如下：(一)壹支（槍枝管制編號0000000000），
    認係由仿FN廠半自動手槍製造之槍枝換裝土造金屬槍管，改
    造而成之改造手槍，機械性能良好，可供擊發適用子彈使用
    ，認具殺傷力。(二)壹支（槍枝管制編號0000000000），認係
    由仿BERETTA 廠84型半自動手槍製造之槍枝換裝土造金屬槍
    管及土造金屬槍機，改造而成之改造手槍，機械性能良好，
    可供擊發適用子彈使用，認具殺傷力。二、送鑑子彈四顆，
    認均係由直徑8.94ｍｍ、長度14.92 ｍｍ金屬彈殼及直徑7.
    97ｍｍ金屬彈頭組合而成之土造子彈（採樣壹顆測量），採
    樣壹顆試射，可擊發，認具殺傷力。三、送鑑彈殼一顆，認
    係土造金屬空彈殼。」等情，此有該局95年1 月16日刑鑑字
    第0950000118號槍彈鑑定書在卷足憑（見95年度偵字第632
    號偵查卷第65-69 頁）。況被告甲○○不慎持附表一編號2
    所示之黑色改造手槍射中被告丙○○之右頸部一節，業經被
    告二人在警詢、偵審與證人證人鐘碧儀與陳在偵審中證
    述無訛，被告丙○○因受有上開槍傷，致受有右總頸動脈破
    裂、右椎動脈阻塞、疑似頸神經受損及右側頸椎異物留置之
    傷害等情，亦有卷附亞東紀念醫院診字第0940041191號乙種
    診斷證明書與診字第7347號甲種診斷證明書各一紙附卷可稽
    （見95年度偵字第632 號偵查卷第32頁、95年度偵字第1501
    號偵查卷第40頁），足徵扣案如附表一、二所示之槍彈均係
    具有殺傷力，堪以認定。
  (二)本案最主要之爭點應係被告丙○○到底是否知道『眼鏡』委
    託彼等保管的東西是具有殺傷力之槍彈？經查：
  1.綽號「眼鏡」之男子係以號碼為0000000000號之行動電話打
    給被告丙○○之號碼為0000000000號之行動電話，綽號「眼
    鏡」之男子告知有事要去南部，有一包東西要交被告二人保
    管等情，業經證人即共同被告甲○○在警詢與偵查中證述或
    結證明確（見95年度偵字第632 號偵查卷第7-12頁、第44-4
    5 頁、第54-64 頁），然被告二人均稱不知道綽號「眼鏡」
    男子之真實姓名、住址與年籍等資料，又被告甲○○亦供稱
    略以：「眼鏡」與彼弟弟是朋友，「眼鏡」與彼並無何交情
    等語（見本院95年7 月27日審判筆錄第16頁），足徵被告二
    人與「眼鏡」並不熟識，在此情形下，被告二人必會問清楚
    要代「眼鏡」保管之東西是何物，易言之，在彼此互不熟識
    與無何信任之情況下，衡情被告對於所要保管之物到底為何
    ，應會向寄託人即「眼鏡」問清楚；或「眼鏡」根本在一開
    始打電話時就有告知要被告二人代為保管之物就是槍彈，蓋
    連對於「眼鏡」真實姓名均不知道之被告二人，苟對於要保
    管之物是何物均不清楚，即貿然幫不太熟識之人保管不詳之
    物品，實有違常情。
  2.再被告丙○○與甲○○取得綽號「眼鏡」之男子所委託寄放
    之前開東西後，被告丙○○則駕車載被告甲○○先返回被告
    丙○○之住處，被告丙○○告知被告甲○○彼要下車去騎機
    車，並與被告甲○○約在友人鐘碧儀位在臺北縣中和市○○
    路42號2 樓之租屋處碰面，且要求甲○○要將「眼鏡」之男
    子所委託寄放之前開東西帶至該處後，被告丙○○旋即下車
    等情，業經被告二人在警詢與偵審中供述明確，互核相符，
    足徵被告丙○○實明知「眼鏡」之男子所委託寄放之前開東
    西就是具有殺傷力之槍彈，其始會迫不急待要求被告甲○○
    要立刻將前開東西帶至友人鐘碧儀之上址住處會合，益徵因
    被告丙○○明知其所保管之物就是具有殺傷力之槍彈，其始
    會希望立刻把玩，甚至帶其在酒店認識之女友陳至該處
    參觀槍彈，以展現其實力，應無疑義。
  3.另被告丙○○如何以行動電話通知當時正在臺北縣中和市○○路119 號5 樓處作油漆工作之鐘碧儀，有關其與被告甲○○將要去鐘碧儀上址臺北縣中和市○○路42號2 樓之租屋處
    聚會之事，鐘碧儀在電話中答稱略以：俟其工作完畢就回去
    等語。被告甲○○於同日（94年12月28日）下午5 時許，抵
    達鐘碧儀上址臺北縣中和市○○路42號2 樓之租屋處，鐘碧
    儀此時正剛好回到家門前，被告甲○○即持一包塑膠袋包裝
    之東西跟隨鐘碧儀進入上址，過了幾分鐘，被告丙○○偕同
    其女友陳亦進入鐘碧儀之上址租屋處，被告甲○○旋在
    客廳茶几上將前開槍彈之包裏打開，把玩該等槍枝等情，業
    經證人鐘碧儀在偵審中具結證述明確（見95年度偵字第632
    號偵查卷第54-64 頁、本院95年6 月12日審判筆錄）。況被
    告甲○○將前開槍彈之包裏打開後，被告丙○○看到被打開
    包裏放在客廳茶几上之前開槍彈時，並無任何驚訝之表情與
    表示等情，亦經證人陳在本院審理中結證在卷（見本院
    95年6 月12日審判筆錄），足徵被告丙○○顯係早已知悉「
    眼鏡」所寄放要彼等代為保管之物就是如附表所示之具有殺
    傷力之槍彈，其在看到槍枝與子彈時始未有任何驚訝之表情
    與表示，亦無庸置疑。
  4.又被告二人如何邊把玩該等槍枝邊討論等情，業經證人鐘碧
    儀與陳在本院審理中結證稽詳（見本院95年6 月12日審
    判筆錄），益徵被告丙○○顯係早已知悉「眼鏡」所寄放要
    彼等代為保管之物就是如附表所示之具有殺傷力之槍彈，其
    始會把玩該等槍枝並與被告甲○○討論，衡情彼等當時所討
    論之內容應就是有關槍枝之事情，否則如被告丙○○所辯其
    不知道「眼鏡」所寄放之東西是何物等語為真，其在客廳茶
    几上看到槍枝後應避之唯恐不及，焉會加以把玩與討論之理
    ？故被告丙○○上開有關其不知道「眼鏡」所寄放要彼等代
    為保管之物就是如附表所示之具有殺傷力之槍彈，顯係卸責
    之詞，並不足取。
  5.雖被告丙○○之辯護人為其辯稱略以：「如附表一所示之槍
    枝上刻印有英文字母『MODEL GUNTOY』等字，這指的就是玩
    具模型槍，被告丙○○根本無從判斷那個是具有殺傷力的槍
    枝」云云。然如僅是單純之玩具模型槍，「眼鏡」焉有可能
    慎重其事，大費周張的與被告二人約定時間地點，並將之交
    予被告二人保管之理？且如被告丙○○主觀上僅認知所保管
    之物只是單純之玩具模型槍，其怎有可能會如此迫不急待要
    被告甲○○將之帶至友人鐘碧儀租屋處，被告丙○○並帶同
    女友陳去上址要觀看該物之理？另如被告丙○○主觀上
    僅認知所保管之物僅是單純之玩具模型槍，其怎有興趣加以
    把玩並與被告甲○○討論之理？足徵被告丙○○之辯護人之
    前開辯解，均不合常情，委無足取。
  6.綜上諸情參互以析，被告丙○○所辯，無非事後畏罪卸責之
    虛詞，本案事證明確，被告丙○○與甲○○二人之犯行均堪
    以認定，皆應予依法論科。
丙、論罪科刑之理由及應適用之法條：
一、按所謂寄藏槍彈，係指受寄他人之槍彈，為之隱藏而言（最
    高法院30年度非字第57號判例、51年度臺上字第87號判例參
    照）。故核被告丙○○與甲○○二人所為，均係犯槍砲彈藥
    刀械管制條例第8 條第4 項之未經許可，寄藏可發射子彈具
    有殺傷力之改造槍枝罪；暨同條例第12條第4 項之未經許可
    ，寄藏子彈罪。又按槍砲彈藥刀械管制條例係將「持有」與
    「寄藏」為分別之處罰規定，則單純之「持有」，固不包括
    「寄藏」，但「寄藏」之受人委託代為保管，其保管之本身
    所為之「持有」，既係「寄藏」之當然結果，法律上自宜僅
    就「寄藏」行為包括之評價，不應另就「持有」予以論罪（
    參照最高法院74年度臺上字第3400號判例）。即被告二人寄
    藏前開槍彈所為之「持有」行為，揆諸前開判例，該「持有
    」行為係「寄藏」之當然結果，不應另就「持有」予以論罪
    。復按「行為後法律有變更者，適用行為時之法律；但行為
    後之法律有利於行為人者，適用最有利於行為人之法律」，
    刑法第2 條第1 項定有明文，被告行為後，修正後刑法第28
    條業於95年7 月1 日施行，將舊刑法第28條所定共同正犯要
    件，即「二人以上共同『實施』犯罪之行為者，皆為正犯」
    之規定，修正為「二人以上共同『實行』犯罪之行為者，皆
    為正犯」之規定，因被告二人在本件均已達著手實行寄藏槍
    彈之階段，故上開修正前後之規定適用之結果，對於被告二
    人均是相同之結論，即並無何有利、不利之差別，爰依刑法
    第2 條第1 項前段之規定，適用被告行為時即修正前之刑法
    第28條規定論處。被告丙○○與甲○○二人就上開寄藏改造
    槍枝與子彈之犯行，有犯意聯絡及行為分擔，應依修正前刑
    法第28條之規定，論以共同正犯。被告二人所犯前開槍砲彈
    藥刀械管制條例第8 條第4 項之未經許可，寄藏可發射子彈
    具有殺傷力之改造槍枝罪；暨同條例第12條第4 項之未經許
    可，寄藏子彈罪，係一行為觸犯數罪名，為想像競合犯，況
    按被告行為時，刑法第55係規定：「一行為而觸犯數罪名，
    或犯一罪而其方法或其結果之行為犯他罪名者，從一重處斷
    」；而被告行為後該條修正為：「一行為而觸犯數罪名者，
    從一重處斷。但不得科以較輕罪名所定最輕本刑以下之刑」
    。亦即被告行為後，有關想像競合犯之規定，仍保留，但在
    科刑上有所限制；且修正後之規定僅係法理之明文化，非屬
    法律之變更，則被告一行為寄藏改造手槍及子彈罪部分，自
    應逕行適用修正後刑法第55條之規定，無比較適用之問題（
    臺灣高等法院95年度上訴字第1879號刑事判決參照），故被
    告二人所犯之上開一行為寄藏改造手槍及子彈罪部分，應依
    修正後刑法第55條之規定，從一重之槍砲彈藥刀械管制條例
    第8 條第4 項之未經許可，寄藏可發射子彈具有殺傷力之改
    造槍枝罪處斷。被告甲○○持槍不慎擊傷被告丙○○後，被
    告甲○○等人將被告丙○○送上救護車並隨同前往臺北縣板
    橋市亞東紀念醫院急救，嗣於同日（94年12月28日）下午6
    時許，警方據報趕抵亞東紀念醫院急診室，被告甲○○於有
    偵查權限之機關及公務員發覺其所為前開寄藏槍彈之犯罪前
    ，即向趕至急診室之警員乙○○自首坦承係其以槍枝誤傷被
    告丙○○之上情，並主動告知警員乙○○槍彈藏放之處，且
    帶同警方至友人鐘碧儀上址臺北縣中和市○○路42號2 樓之
    租屋處起出並扣得如附表一所示具有殺傷力之改造槍枝，與
    附表二編號1 、2 所示之改造子彈，暨附表一編號3 所示彼
    不慎擊發子彈後所遺留之土造金屬空彈殼一顆等物等情，業
    經證人即警員乙○○到庭結證明確（見本院95年6 月12日審
    判筆錄），又被告甲○○雖在警詢與偵查中迭次辯稱其不知
    「眼鏡」所寄放要彼等代為保管之物就是如附表所示之具有
    殺傷力之槍彈云云，惟按刑法第62條所謂自首，只以犯人在
    犯罪未發覺之前，向該管公務員申告犯罪事實，而受裁判為
    已足，並不以使用自首字眼為必要。再刑事訴訟採無罪推定
    原則，不能期待被告自己證明其自己犯罪，因之，自首者於
    自首後，縱又為與自首時不相一致之陳述，甚至否認犯罪，
    仍不能動搖其自首效力，此有最高法院88年度臺上字第877
    號判決、73年度臺上字第629 號判決意旨均可資參照，被告
    甲○○既於員警尚未知悉何人持有槍枝擊傷被告丙○○時，
    即告知警員乙○○坦承係其以槍枝誤傷被告丙○○之上情，
    並主動告知警員乙○○槍彈藏放之處，且帶同警方起出槍彈
    等情，既如前述，為有利於被告之認定，仍應認為被告甲○○合乎自首要件。復按「行為後法律有變更者，適用行為時
    之法律；但行為後之法律有利於行為人者，適用最有利於行
    為人之法律」，刑法第2 條第1 項定有明文，迭如前述，被
    告甲○○於犯上開寄藏槍彈罪時之刑法第62條係規定：「對
    於未發覺之罪自首而接受裁判者，減輕其刑。但有特別規定
    者，依其規定」，惟95年7 月1 日修正公布施行之刑法第62
    條則規定：「對於未發覺之罪自首而接受裁判者，『得』減
    輕其刑。但有特別規定者，依其規定」，比較修正前後有關
    自首之規定，以95年7 月1 日修正公布施行前之規定，較有
    利於被告甲○○，則應依刑法第2 條第1 項前段，適用修正
    前刑法第62條前段之規定減輕其刑。
二、爰審酌被告二人寄藏具有殺傷力之改造手槍與子彈，槍枝數
    量有二支，子彈共有五顆，對於社會治安與個人安全甚有危
    害，且被告甲○○持槍不慎擊傷被告丙○○，造成被告丙○○所受之傷害非輕，足徵被告甲○○之惡性非輕，然被告甲○○犯罪後坦承犯行，尚有悔意，態度甚佳，而被告丙○○
    犯後矢口否認犯行，毫無悔意，態度不佳等一切情狀，各量
    處如主文所示之刑。又按本案被告行為後，刑法及其施行法
    業於95年7 月1 日修正施行，關於新舊法律變更之比較適用
    ，原則上應就罪刑有關之共犯、未遂犯、想像競合犯、牽連
    犯、連續犯、結合犯，以及累犯加重、自首減輕暨其他法定
    加減原因（如身分加減）與加減例等一切情形，綜其全部罪
    刑之結果而為比較（最高法院95年度第8 次會議關於中華民
    國刑法94年修正施行後之法律比較適用決議第1 點第(四)小點
    參照）。而此次修法與本案罪刑相關者，有刑法第28條共同
    正犯與第62條自首之規定，均適用修正前刑法之相關規定；
    且就宣告併科罰金刑部分，被告所犯上開槍砲彈藥刀械管制
    條例第8 條第4 項與第12條第4 項本身雖未修正，但在此次
    刑法及其施行法修正之前，依罰金罰鍰提高標準條例第1 條
    前段之規定，其罰金部分之法定最低刑度為「銀元一元（即
    新臺幣三十元）以上」，嗣因刑法施行法第1 之1 條已增訂
    ：「中華民國94 年1月7 日刑法修正施行後，刑法分則所定
    罰金之貨幣單位為新臺幣；94年1 月7 日刑法修正時，刑法
    分則編未修正之條文定有罰金者，自94年1 月7 日刑法修正
    施行後，就其所定數額提高為三十倍，但72年6 月26日至94
    年1 月7 日新增或修正之條文，就其所定數額提高為三倍」
    ，此規定因屬前揭罰金罰鍰提高標準條例第1 條但書所稱之
    「法律已依一定比率規定罰金或罰鍰之數額或倍數」，自應
    優先適用，另修正後刑法第33條第5 款亦已將罰金刑調整為
    新臺幣一千元以上，以百元計算，故依前述標準換算後，被
    告二人所犯本罪之併科罰金刑最低刑度部分已變更為「新臺
    幣一千元以上」，經比較前後規定之罰金刑度，亦以修正前
    之刑法第33條第5 款之規定，對於被告較為有利。再就罰金
    易服勞役之折算標準部分，如依修正前刑法第42條第2 項及
    修正前罰金罰鍰提高標準條例第2 條之規定，應以銀元三百
    元即新臺幣九百元折算一日，惟若依修正後刑法第42條第3
    項（原罰金罰鍰提高標準條例第二條已同時刪除）之規定，
    應以新臺幣一千元、二千元或三千元折算一日，二者相較之
    下，就此部分固應以修正後之規定較有利於被告，然因此僅
    係易刑之折算標準，本院認宜先以主刑併科罰金刑度來判斷
    何者對於被告較為有利，況被告丙○○雖無刑法第62條規定
    自首之問題，惟被告丙○○與被告甲○○有共同正犯之關係
    ，而有關本案共同正犯部分係適用被告行為時即修正前之刑
    法第28條規定論處，從而，依據刑法第2 條第1 項前段與前
    開說明，應一體適用修正前刑法及修正前罰金罰鍰提高標準
    條例之規定，宣告併科罰金刑與罰金易服勞役之折算標準，
    以資懲儆。
丁、沒收：
    按我國刑法之規定，沒收為從刑之一種，附屬於主刑，不生
    比較輕重問題，亦不容與其他刑法總則規定割裂適用，且修
    正後有關沒收之規定，並無特別有利於被告，應適用被告行
    為時即修正前之刑法第38條之規定，先予敘明。扣案如附表
    一所示具有殺傷力之改造手槍二支（含彈匣二個），與如附
    表二編號1 所示具有殺傷力之土造子彈三顆等物，係屬違禁
    物，應依修正前刑法第38條第1 項第1 款規定，不問屬於犯
    人與否，均宣告沒收之。至扣案如附表二編號2 所示具殺傷
    力之土造子彈一顆，因試射鑑驗致失其子彈之性質，另扣案
    如附表二編號3 所示之被告甲○○不慎擊發子彈後所遺留之
    土造金屬空彈殼一顆，亦已不具有子彈之性質，爰均不宣告
    沒收。
據上論斷，應依刑事訴訟法第299 條第1 項前段，槍砲彈藥刀械
管制條例第8 條第4 項、第12條第4 項，刑法第11條、第2 條第
1 項、修正前第28條、第55條、修正前第62條前段、修正前第42
條第2 項、修正前第38條第1 項第1 款，修正前罰金罰鍰提高標
準條例第2 條，現行法規所定貨幣單位折算新臺幣條例第2 條，
判決如主文。
本案經檢察官徐名駒到庭執行職務。
中    華    民    國    95    年    8     月    10    日
                  刑事第四庭    審判長法  官  陳恆寬
                                      法  官  陳明偉
                                      法  官  許必奇
上列正本證明與原本無異。
如不服本判決，應於判決送達後10日內，向本院提出上訴狀。
                                      書記官  金和國
中    華    民    國    95    年    8     月    10    日
附錄：
槍砲彈藥刀械管制條例第8條：
未經許可，製造、販賣或運輸鋼筆槍、瓦斯槍、麻醉槍、獵槍、
空氣槍或第4 條第1 項第1 款所定其他可發射金屬或子彈具有殺
傷力之各式槍砲者，處無期徒刑或5 年以上有期徒刑，併科新臺
幣1 千萬元以下罰金。
未經許可，轉讓、出租或出借前項所列槍枝者，處 5 年以上有期
徒刑，併科新臺幣 1 千萬元以下罰金。
意圖供自己或他人犯罪之用，而犯前二項之罪者，處無期徒刑或
 7 年以上有期徒刑，併科新臺幣 1 千萬元以下罰金。
未經許可，持有、寄藏或意圖販賣而陳列第 1 項所列槍枝者，處
 3 年以上10年以下有期徒刑，併科新臺幣700 萬元以下罰金。
第 1 項至第 3 項之未遂犯罰之。
槍砲彈藥刀械管制條例第12條：
未經許可，製造、販賣或運輸子彈者，處 1 年以上 7 年以下有
期徒刑，併科新台幣 500 萬元以下罰金。
未經許可，轉讓、出租或出借子彈者，處 6 月以上 5 年以下有
期徒刑，併科新台幣 300 萬元以下罰金。
意圖供自己或他人犯罪之用，而犯前二項之罪者，處 3 年以上
10 年以下有期徒刑，併科新台幣 700 萬元以下罰金。
未經許可，持有、寄藏或意圖販賣而陳列子彈者，處 5 年以下有
期徒刑，併科新台幣 300 萬元以下罰金。
第 1 項至第 3 項之未遂犯罰之。
附表一：改造手槍
┌──┬─────────────┬────┬────┐
│編號│  品                  名  │  數 量 │ 備  註 │
├──┼─────────────┼────┼────┤
│    │可發射子彈具有殺傷力之仿FN│        │        │
│ 1  │廠半自動手槍改造之金屬玩具│  壹支  │含彈匣壹│
│    │手槍【槍枝管制編號00000000│        │個      │
│    │96】                      │        │        │
├──┼─────────────┼────┼────┤
│    │可發射子彈具有殺傷力之仿BE│        │        │
│ 2  │RETTA 廠84型半自動手槍改造│  壹支  │含彈匣壹│
│    │之金屬玩具手槍【槍枝管制編│        │個      │
│    │號0000000000】            │        │        │
└──┴─────────────┴────┴────┘
附表二：具有殺傷力之土造子彈
┌──┬─────────────┬────┬────┐
│編號│  品                  名  │  數 量 │ 備  註 │
├──┼─────────────┼────┼────┤
│    │具有殺傷力之直徑8.94ｍｍ、│        │        │
│    │長度14.92 ｍｍ金屬彈殼及直│        │        │
│ 1  │徑7.97ｍｍ金屬彈頭組合而成│  顆  │        │
│    │之土造子彈（尚未被試射或拆│        │        │
│    │解者）                    │        │        │
├──┼─────────────┼────┼────┤
│    │具有殺傷力之直徑8.94ｍｍ、│        │因被試射│
│    │長度14.92 ｍｍ金屬彈殼及直│        │，故已不│
│ 2  │徑7.97ｍｍ金屬彈頭組合而成│  壹顆  │具有子彈│
│    │之土造子彈（已被試射者）  │        │之性質，│
│    │                          │        │不宣告沒│
│    │                          │        │收。    │
├──┼─────────────┼────┼────┤
│    │具有殺傷力之直徑8.94ｍｍ、│        │因已被擊│
│    │長度14.92 ｍｍ金屬彈殼及直│        │發，故已│
│ 3  │徑7.97ｍｍ金屬彈頭組合而成│  壹顆  │不具有子│
│    │之土造子彈（已被被告甲○○│        │彈之性質│
│    │不慎擊發，而僅遺留之土造金│        │，不宣告│
│    │屬空彈殼）                │        │沒收。  │
└──┴─────────────┴────┴────┘


司法院資訊處製作；財團法人民間司法改革基金會備份。
